【裁判字號】    99,交聲,805
【裁判日期】    990531
【裁判案由】    交管條例聲異
【裁判全文】
臺灣板橋地方法院交通事件裁定         99年度交聲字第805號
原處分機關  交通部公路總局臺北區監理所板橋監理站
異  議  人
即受處分人  乙○○
上列異議人即受處分人因違反道路交通管理處罰條例案件，對於
交通部公路總局臺北區監理所板橋監理站於民國99年1 月28日所
為之板監裁字第裁41-C00000000號裁決處分，聲明異議，本院裁
定如下：
    主  文
異議駁回。
    理  由
一、原處分意旨略以：異議人即受處分人乙○○於民國98年5 月
    16日19時5 分許（裁決書誤載為9 時15分許，已予更正），
    騎乘車牌號碼250-CNK 號重型機車，行經臺北縣板橋市○○
    路與江寧路3 段55巷口（裁決書誤載為文聖街，已予更正）
    時，因有「駕車行經有燈光號誌管制之交岔路口闖紅燈」之
    違規，為臺北縣政府警察局海山分局江翠派出所警員當場攔
    停舉發。嗣原處分機關乃依道路交通管理處罰條例第53條第
    1 項、第63條第1 項第3 款（裁決書漏載第3 款）規定，裁
    處受處分人罰鍰新臺幣4,500 元，並記違規點數3 點。
二、聲明異議意旨略以：當天伊係行駛於違規地點的外側車道，
    伊通過停止線時，交通號誌係在閃黃燈狀態，伊當時本欲左
    轉，惟因其左側車道尚有車輛直行，故伊只好煞車後繼續前
    行，待下一路口再左轉。伊並沒有闖紅燈，而是黃燈續行，
    執勤警員不聽伊之說詞，逕以「目睹」為由，自行判定伊有
    違規，令伊不服。又當時路邊人聲吵雜，加上伊有要事，不
    能延誤，故伊於告知員警身分及待員警確認身分後，囑咐員
    警寄上違規罰單，然伊至今卻未收到任何罰單；再裁決書誤
    植違規地點及違規時間，嗣經伊申訴後，始以函覆加以更正
    ，此誤植的不利益不應由伊承擔，是本件違規是否逾期，應
    自函覆送達予伊後開始起算，故伊縱有違規，亦不該被處以
    最高額罰鍰。為此不服，爰依法聲明異議云云。
三、按汽車駕駛人，行經有燈光號誌管制之交岔路口闖紅燈者，
    處新臺幣1,800 元以上5,400 元以下罰鍰；汽車駕駛人有第
    53條情形者，除依原條款處罰鍰外，並記違規點數3 點，道
    路交通管理處罰條例第53條第1 項、第63條第1 項第3 款分
    別定有明文。又按行為人有違反道路交通管理處罰條例之情
    形者，應填製舉發違反道路交通管理事件通知單，並於被通
    知人欄予以勾記，其係當場舉發者，應填記駕駛人或行為人
    姓名、性別、出生年月日、地址、身分證統一編號及車主姓
    名、地址、車牌號碼、車輛種類。被查獲之駕駛人或行為人
    為受處分人時，應於填記通知單後將通知聯交付該駕駛人或
    行為人簽名或蓋章收受之；拒絕簽章者，仍應將通知聯交付
    該駕駛人或行為人收受，並記明其事由及交付之時間；拒絕
    收受者，應告知其應到案時間及處所，並記明事由與告知事
    項，視為已收受，違反道路交通管理事件統一裁罰基準及處
    理細則第11條第1 項第1 款亦定有明文。
四、經查：
  (一)本件裁決書原記載之違規時間及違規地點雖與舉發通知單上
    之記載有所出入，惟此部分之誤載嗣經原舉發單位以書函請
    求更正，並由原處分機關於99年3 月16日完成更正，有臺北
    縣政府警察局海山分局99年3 月6 日北縣警海交裁字第0990
    007683號書函、違規查詢報表各1 紙附卷可稽；而異議人於
    本院調查時亦係就更正後之違規時間及地點為說明，是本件
    已無裁決書誤載致處分有瑕疵之情形，合先敘明。
  (二)異議人即受處分人乙○○騎乘車牌號碼250-CNK 號重型機車
    ，於上開時地，因有「闖紅燈（往雙十路直行）」之違規，
    為臺北縣政府警察局海山分局江翠派出所警員攔停舉發等情
    ，有臺北縣政府警察局北縣警交大字第C00000000 號舉發違
    反道路交通管理事件通知單、前開海山分局書函各1 紙附卷
    可稽。異議人雖以前詞置辯，否認有何闖紅燈違規情事，惟
    查，證人即本件舉發員警甲○○於本院調查時具結證稱：本
    件交通違規係伊所舉發。當天伊在執行晚上7 時至9 時的勤
    務工作，當時伊與另一位同事在長江路直行往華江橋方向，
    待巡邏至臺北縣板橋市○○路和江寧路3 段55巷口時，在距
    離該路口約10公尺處準備要停等紅燈，對向車道的車輛也都
    在等紅燈，突然伊就發現異議人從對向的外側車道加速通過
    該路口，伊隨即迴轉鳴笛過去攔停異議人，因為下一個路口
    剛好也是紅燈，伊就在該處攔下異議人。伊請異議人出示證
    件，依法舉發異議人闖紅燈，但異議人拒絕簽收罰單，伊就
    依法告知異議人應到案處所及應到案時間。當時伊只有舉發
    異議人這輛車。舉發通知單上記載之「往雙十路直行」與函
    文所載的「由長江路往民生路方向直行」是指同一個方向，
    因為民生路與雙十路是平行的等語（參見本院99年5 月10日
    訊問筆錄）。審酌證人即本件舉發警員甲○○為執行公務之
    人員，對於燈號變換及用路人是否違規，其觀察程度自較一
    般人更為專注，錯看或誤判之可能性較低，兼衡證人甲○○
    業到庭簽立證人結文具結擔保其證述之真實性，在負擔偽證
    罪之心理處罰狀態下，證述受處分人經認定違規及舉發之經
    過，而依本件卷存證據資料並無何積極證據足資證明證人上
    述證述係屬虛偽，亦無足以令人顯信證人之證述為不可採之
    品格證據或前科證據存在，堪信證人之證言為真實。此外，
    舉發警員雖無提出系爭車輛闖紅燈違規當下之錄影帶或照片
    為憑，然一般交通違規行為多屬迅速、稍縱即逝及不可回復
    等特性，舉發機關或原處分機關若能提出更多之法定證據方
    法，例如人證、書證、物證等證據資料以供司法審查之交通
    法庭加以判斷該交通違規行為之存否，自屬允當，但若因上
    述交通違規行為特性而無法提供更多相關之書證、物證時，
    則舉發警員於司法審查之訴訟程序上立於證人之地位而證述
    其當時親身目擊及見聞之交通違規行為經過，亦屬於法定證
    據方法之一之人證證述，於法亦不有違；又警員製單舉發交
    通違規案件，本質上係屬公務員依法執行職務之行為，如有
    構陷或為不實記載之行為，尚須負擔嚴厲之刑事責任，而本
    件查無其他證據顯示舉發警員有誤認或故意構陷之情事，自
    難以當場舉發之警員未提出舉發當時之車輛違規錄影帶或照
    片佐證，即認其所述不可採信。是依證人前開證述，本件異
    議人於上開時、地，確有「闖紅燈」之違規事實，堪以認定
    。異議人空言否認有闖紅燈情節，委不足採。
  (三)又異議人另辯稱：伊認為簽罰單就等於承認有違規事實，故
    拒絕簽收罰單，伊有囑咐舉發員警寄送罰單給伊，然至今伊
    均未收到任何違規通知單；又本件裁決書內容有誤植，故本
    件違規是否逾期，應自函覆送達予伊後開始起算，伊不該被
    裁處最高額罰鍰云云。惟按違反道路交通管理事件舉發通知
    單係用以通知駕駛人所受舉發之交通違規事由，並令受舉發
    之駕駛人得以知悉應到案日期及應到案處所，與該受舉發人
    是否承認所受舉發之違規事實無涉，更不因受舉發人嗣後拒
    簽拒收舉發通知單而有異。倘經舉發違規後，受舉發人就違
    規事實之存否有所爭執，尚得依法定程序提起後續救濟，要
    非受舉發人當下自認無違規情事，即得恣意拒絕簽收舉發通
    知單圖求卸責，此觀前揭違反道路交通管理事件統一裁罰基
    準及處理細則第11條第1 項第1 款所定之擬制送達效果自明
    ，否則不啻鼓勵違規駕駛人若有不服警員取締，均可心存僥
    倖，以拒絕簽收、拒絕受告知之投機方式脫免罰責，規避警
    員之合法舉發，則道路交通之秩序將無從建立，道路交通之
    安全更無以維持。查本件異議人拒簽收違規通知單之事實為
    異議人所不爭執，而本件掣單員警甲○○當場有告知異議人
    應到案時間及處所等事項，已如前述；且舉發通知單上亦註
    記有「拒簽收」及「經現場告知違規人之權利」等字樣，有
    該舉發違反道路交通管理事件通知單在卷可考，則依上開規
    定，於舉發員警告知異議人相關事項後，本件舉發通知單即
    視為已由異議人所收受；舉發通知單既已生送達之效力，異
    議人自不得以舉發單位未再寄送違規通知單為由執以抗辯。
    是以，異議人於違規當日即已得悉其違規事實、應到案日期
    及應到案處所，竟怠於自動繳納罰鍰或到案聽候裁決，而致
    逾越應到案日期，自應承受逾期加重裁罰之不利益，故原處
    分機關逕依違反道路交通管理事件統一裁罰基準表規定，以
    逾越應到案期限即98年6 月1 日已達60日以上，處異議人罰
    鍰新臺幣4,500 元，於法自無不合，是異議人此部分所辯，
    亦不足取。至異議人稱逾期與否應自伊收受更正裁決書函後
    起算，惟查違反道路交通管理事件統一裁罰基準表係以逾越
    應到案日期之日數決定加重處罰之數額，故是否逾期係以「
    應到案日期」為起算基準點，而本件舉發員警既已明確告知
    應到案日期，且原處分機關所為裁決書關於此部分之記載亦
    無違誤，則依法即應以逾越「應到案日期」為加重處罰與否
    之起算點，當無應自收受更正函覆後重新起算之理，附此敘
    明。
五、綜上所述，本件異議人前開違規事實，事證明確，原處分機
    關依道路交通管理處罰條例第53條第1 項、第63條第1 項第
    3 款規定，裁處異議人罰鍰新臺幣4,500 元，並記違規點數
    3 點，核無違誤。本件異議人之異議為無理由，應予駁回。
據上論斷，應依道路交通案件處理辦法第19條，裁定如主文。
中    華    民    國    99    年    5     月    31    日
                      交通法庭  法  官  陳正偉
上列正本證明與原本無異。
如不服本裁定，應於裁定送達後五日內敘明抗告理由，向本院提
出抗告狀。
                                書記官  江文彬
中    華    民    國    99    年    5     月    31    日

司法院資訊處製作；財團法人民間司法改革基金會備份。
